【裁判字號】    98,易,1361
【裁判日期】    980525
【裁判案由】    毒品危害防制條例
【裁判全文】
臺灣臺中地方法院刑事判決              98年度易字第1361號
公  訴  人  臺灣臺中地方法院檢察署檢察官
被      告  甲○○
上列被告因違反毒品危害防制條例案件，經檢察官聲請簡易判決
處刑（九十八年度偵字第四六七六號），本院臺中簡易庭認不宜
以簡易判決處刑，移由本院改依通常程序審判，判決如下：
    主  文
甲○○無罪。
    理  由
一、公訴意旨略以：被告甲○○明知海洛因係行政院公告管制之
    第一級毒品，不得非法持有，竟於不詳日期，在不詳地點，
    向某真實姓名不詳之成年男子，以不詳之價格購得海洛因二
    小包後，旋即隨身持有，嗣於民國九十七年九月八日下午五
    時三十分許，被告駕駛車牌號碼Ｒ八－五五二三號失竊車輛
    （懸掛車牌八三○○－ＵＲ號，下稱系爭車輛），在臺中縣
    烏日鄉○○路中彰橋下為警逮捕，並在上開車輛左側門置物
    箱查獲海洛因二包（合計驗餘淨重一‧五二公克），因認被
    告涉犯毒品危害防制條例第十一條第一項之持有第一級毒品
    罪嫌云云。
二、按犯罪事實應依證據認定之，無證據不得認定其犯罪事實；
    又不能證明被告犯罪者，應諭知無罪之判決，刑事訴訟法第
    一百五十四條第二項、第三百零一條第一項分別定有明文。
    次按認定不利於被告之事實，須依積極證據，苟積極證據不
    足為不利於被告事實之認定時，即應為有利於被告之認定，
    更不必有何有利之證據；又事實之認定，應憑證據，如未能
    發現相當證據，或證據不足以證明，自不能以推測或擬制之
    方法，以為裁判之基礎，最高法院分別著有三十年上字第八
    一六號、四十年臺上字第八六號判例可資參照。
三、公訴人認被告涉有持有第一級毒品犯行，無非係以被告駕駛
    系爭車輛，而扣案之海洛因係在系爭車輛左側門置物箱查獲
    ，及證人甘忠民、鄭鎮國、謝昇志之證詞，為其所憑之論據
    。訊據被告堅詞否認有何持有第一級毒品犯行，陳稱：查扣
    之第一級毒品非伊所持有，伊不知系爭車輛內有扣案之第一
    級毒品等語。
四、經查：
  (一)公訴人雖認前揭車輛為被告所駕駛，而扣案之海洛因係在系
    爭車輛左側門置物箱查獲，因認扣案之海洛因為被告所持有
    云云。惟證人鄭鎮國即本案查獲員警於偵查中證稱：伊與謝
    昇志將巡邏車開到離現場十公尺處，有二個人在車子外面要
    跑，有一人從駕駛座要離開，伊與謝昇志才發現有異狀，伊
    下車過去時只剩被告，伊叫他不要動，然後盤查，伊觀察是
    被告要從駕駛座離開，非返回駕駛座拿東西，他們三人都是
    打赤膊，其他二人打赤膊就跑掉了，被告應該是從車上把衣
    服拿出來，伊抓他時，他身上沒有衣服，也沒有拿衣服，是
    事後伊讓他穿衣服的等語（參見偵查卷第二四頁），證人謝
    昇志即本案查獲員警於偵查中證稱：查獲經過如鄭鎮國所述
    等語（同上卷第二四頁背面），則依證人鄭鎮國、謝昇志前
    開證述之查獲經過，證人鄭鎮國、謝昇志均未證稱有看見被
    告駕駛系爭車輛，僅證述被告係正要從車上拿衣服，從駕駛
    座離去等語，核與被告於偵查中供稱：伊只是要到車上拿伊
    的上衣等語（同上卷第六頁背面）相符，是公訴人認系爭車
    輛為被告所駕駛，尚無所憑，且證人鄭鎮國、謝昇志於查獲
    扣案海洛因時，並不知扣案海洛因為何人所有，自難僅憑被
    告查獲時在系爭車輛駕駛座旁，其餘人等逃逸無蹤，即率爾
    認定扣案海洛因係被告所持有。
  (二)被告於本院訊問時陳稱（與證人吳坤明隔離）：系爭車輛是
    由吳坤明駕駛搭載伊至烏日鄉○○路中彰橋下，該車上只有
    伊與吳坤明二人，伊坐在副駕駛座，當時有二部車輛到該處
    ，一輛是轎車，一輛是廂型車，轎車是吳坤明及伊，廂型車
    是甘忠民駕駛，搭載一位綽號大新之人，因吳坤明、甘忠民
    、綽號大新之人不知道去哪裡拿來的電纜線，找伊在橋下剝
    電纜線外皮，伊只是幫忙，伊在伊家附近遇到吳坤明，吳坤
    明叫伊去幫忙，伊不知道他在拔電纜線，他就駕駛系爭車輛
    載伊去中彰橋下等語（參見本院卷第十五頁背面、十六頁）
    ，核與證人吳坤明於本院訊問時證稱：系爭車輛是伊偷來的
    ，何時偷的忘記了，在文山國小偷的，該車本來就懸掛八三
    ○○－ＵＲ號的車牌，車鑰匙也放在上面，所以伊就開走了
    ，伊朋友甘忠民他開一台福斯廂型車，上面有載電纜線，他
    說因為他的丈人做水電，要伊幫忙剝外皮，甘忠民就打電話
    給伊及林大新，拜託伊剝電線，因為伊沒有交通工具，路邊
    看到一台車子，車鑰匙在上面，伊就開走了，伊在路邊遇到
    被告，搭載被告去中彰橋下，系爭車輛內查獲的海洛因伊不
    知道是何人的等語（參見本院卷第十七頁及其背面）相符。
    依被告及證人吳坤明前開陳述，系爭車輛係由證人吳坤明所
    竊取並駕駛至查獲地點，而被告是中途上車坐在副駕駛座上
    ，若扣案海洛因為被告所持有，亦應置於其較易拿取之副駕
    駛座附近，豈有隔著證人吳坤明將扣案海洛因放在駕駛座車
    門置物箱內，足見扣案海洛因非被告持有甚明。
  (三)證人甘忠民於偵查中證稱：伊當日並未到環河路與吳坤明、
    大新及被告等人見面，也沒有剝電纜線的皮，伊岳父的箱型
    車是遺失後為警尋獲的云云（參見偵查卷第十九頁背面），
    核與被告及證人吳坤明所述不符，且證人甘忠民前揭證詞，
    與扣案海洛因為何人持有無關，要難為被告不利之證據。
  (四)被告於警詢時已否認扣案海洛因為其所持有，警方既明知扣
    案海洛因之持有人有所爭議，竟未對扣案海洛因進行採集指
    紋之科學鑑驗，致使本件無足夠證據認定扣案之海洛因為何
    人所持有，此不利益自不應由被告承擔，公訴人認扣案海洛
    因為被告持有，無所憑據，實嫌速斷。
五、綜上所述，本件尚乏積極證據足資證明被告確有持有第一級
    毒品之犯行，且未達通常一般之人均不致於有所懷疑，而得
    確信其為真實之程度，揆諸前揭條文及判例意旨，尚難僅憑
    推測或擬制之方法，即遽為被告有罪之論斷。此外，本院復
    查無其他積極證據足資認定被告有何公訴人所指之持有第一
    毒品犯行，被告之犯罪既屬不能證明，爰依首揭規定，應諭
    知被告無罪之判決。
據上論斷，應依刑事訴訟法第四百五十二條、第三百零一條第一
項，判決如主文。
中    華    民    國    98    年    5     月    25    日
                  刑事第十三庭  法  官  黃裕仁
以上正本證明與原本無異。
如不服本判決應於收受判決後十日內向本院提出上訴書狀，並應
敘述具體理由；其未敘述上訴理由者，應於上訴期間屆滿後二十
日內向本院補提理由書（均須按他造當事人之人數附繕本，切勿
逕送上級法院）。
                                書記官  何惠文
中    華    民    國    98    年    5     月    25    日


司法院資訊處製作；財團法人民間司法改革基金會備份。
